臺灣臺中地方法院刑事判決　　　　　　　 96年度訴字第145號
公　訴　人　臺灣臺中地方法院檢察署檢察官
被　　　告　丙○○
　　　　　　　　　　　樓
　　　　　　丁○○
　　　　　　　　　　　樓
上二人共同
選任辯護人　李振祥律師
上列被告因常業重利等案件，檢察官提起公訴（九十五年度偵字
第二三六五九號）後，聲請改依協商程序而為判決，本院合議庭
裁定由受命法官獨任進行認罪協商程序，判決如下：
    主    文
丙○○共同乘他人急迫，貸以金錢，而取得與原本顯不相當之重
利，累犯，處有期徒刑壹年，減為有期徒刑陸月，如易科罰金，
以新臺幣壹仟元折算壹日。又共同以加害生命、身體、自由之事
恐嚇他人致生危害於安全，累犯，處拘役伍拾日，如易科罰金，
以新臺幣壹仟元折算壹日，減為拘役貳拾伍，如易科罰金，以新
臺幣壹仟元折算壹日。
丁○○共同乘他人急迫，貸以金錢，而取得與原本顯不相當之重
利，處有期徒刑壹年，減為有期徒刑陸月，如易科罰金，以新臺
幣壹仟元折算壹日。又共同以加害生命、身體、自由之事恐嚇他
人致生危害於安全，處拘役伍拾日，如易科罰金，以新臺幣壹仟
元折算壹日，減為拘役貳拾伍，如易科罰金，以新臺幣壹仟元折
算壹日。
    犯罪事實及理由
一、犯罪事實：丙○○前曾因重利案件，經臺灣高等法院臺中分
    院判處有期徒刑三月確定，甫於民國九十四年十月二十五日
    易科罰金執行完畢；丁○○前亦因重利案件，經臺灣新竹地
    方法院判處有期徒刑六月確定，而於八十九年十二月二十二
    日易科罰金執行完畢（未構成累犯）。詎其等二人猶不知悔
    改，基於重利之犯意聯絡，自九十五年三月一日起至同年八
    月三日止，趁乙○○、甲○○父女急迫調用金錢，而持續反
    覆貸放款項予渠二人，其借款計息方式約為平均每三到十天
    一期，每貸與新台幣（下同）十萬元，每期利息約為一萬二
    千元不等，且於借款時，將本金預先扣除當期利息，並由借
    款人簽發借款金額相當之支票面額作為擔保，借款人屆期如
    無法償還，則再借新還舊，累計借款，其借款日期、還款日
    及利息等均詳如附表一、二所示、以此方式收取與原本顯不
    相當之重利。嗣因甲○○未能按期繳付約定之利息或清償本
    金，丙○○、丁○○各自均屢催無著，乃共同基於恐嚇危害
    他人生命、身體、自由之犯意聯絡，由丙○○出面，於九十
    五年九月十三日下午一時四十三分許，發簡訊向甲○○稱：
    「王小姐！妳電話若在不接，公司直接過去妳家處理。」等
    語，其後更撥打言詞恫嚇稱：「我會帶人直接去你家處理。
    」等加害他人生命、身體、自由之言語威嚇之，使甲○○因
    而心生畏懼，致生危害於安全。嗣於九十五年十月二日下午
    九時四十五分許，員警據報後到台中市○○路○段三百四十
    七號查獲丙○○、丁○○二人，並扣得乙○○所交付之利息
    一萬八千五百元（已發還）、甲○○之夫莊錦璋之新光銀行
    松竹分行（帳號0000000000）存摺一本、發票人
    為莊錦璋之支票三紙及丙○○、丁○○所共有供犯罪所用之
    行動電話手機三支，而查知上情。
二、證據：
  (一)被告丙○○、丁○○於警詢、偵訊及本院審理中之自白。
  (二)告訴人甲○○、乙○○於偵訊中之指述。
  (三)告訴人甲○○之夫莊錦璋所申辦之新光銀行及誠泰銀行存摺列
    印資料二份。
  (四)扣案發票人為莊錦璋之支票三紙、告訴人乙○○所交付之利
    息一萬八千五百元（已發還）、莊錦璋之新光銀行松竹分行
    （帳號0000000000）存摺一本及丙○○、丁○○
    所共有行動電話手機三支。
  (五) 現場查獲照片20張。
三、本件經檢察官與被告二人於審判外達成協商之合意且被告已
    認罪，其合意內容為：(一)被告丙○○就重利罪部分，願受有
    期徒刑一年，就恐嚇安全罪部分願受處拘役五十日之宣告，
    減刑部分由法院依職權裁判。(二)被告丁○○就重利罪部分，
    願受有期徒刑一年，就恐嚇安全罪部分願受處拘役五十日之
    宣告，減刑部分並由法院依職權裁判。經查，上開協商合意
    並無刑事訴訟法第四百五十五條之四第一項所列情形之一，
    檢察官聲請改依協商程序而為判決，本院爰不經言詞辯論，
    於協商合意範圍內為協商判決，合予敘明。
四、按刑事法若干犯罪行為態樣，本質上原具有反覆、延續實行
    之特徵，如行為人基於概括犯意，在密切接近之一定時、地
    持續實行之複次行為，倘依社會通念，於客觀上認為符合一
    個反覆、延續性之行為觀念者，於刑法評價上，即應僅成立
    一罪，學理上所稱「集合犯」之職業性、營業性或收集性等
    具有重複特質之犯罪均屬之。本件被告二人自九十五年三月
    一日起至同年八月三日止，對相同之乙○○、甲○○父女，
    趁渠等急迫調用金錢，而持續反覆借新還舊累計之方式，貸
    放款項予渠二人，以收取高利，其多次重利行為，顯具有反
    覆性，而被告二人係基於概括犯意，在密切接近之一定時間
    及空間內反覆為之，於行為概念上，應認為包括的一罪，併
    予敘明。
五、應適用之法條：刑事訴訟法第四百五十五條之四第二項、第
    四百五十五條之八，刑法第二十八條、第三百四十四條、第
    三百零五條、第四十七條第一項，中華民國九十六年罪犯減
    刑條例第二條第一項第三款、第七條、第九條。。
六、本判決除有刑事訴訟法第四百五十五條之四第一項第一款、
    第二款、第四款、第六款、第七款所定情形之一，或違反同
    條第二項規定者外，不得上訴。
七、如不服本件判決，得自收受判決送達之日起十日內，向本院
    提出上訴書狀，上訴於第二審法院。
中　　華　　民　　國　　96　　年　　8 　　月　　9 　　日
  　                  刑事第八庭法　官　賴恭利
以上正本證明與原本無異。
                                書記官　陳貴卿
中　　華　　民　　國　　96　　年　　8 　　月　　9 　　日
附錄本案論罪科刑法條
附錄本案所犯法條全文
中華民國修正前刑法第345條
以犯前條之罪為常業者，處5年以下有期徒刑，得併科3千元以下
罰金。
中華民國刑法第305條
（恐嚇危害安全罪）
以加害生命、身體、自由、名譽、財產之事，恐嚇他人致生危害
於安全者，處 2 年以下有期徒刑、拘役或 3 百元以下罰金。
